【裁判字號】    97,簡上,551
【裁判日期】    981215
【裁判案由】    妨害兵役
【裁判全文】
臺灣臺北地方法院刑事判決             97年度簡上字第551號
上  訴  人
即  被  告  甲○○
上列上訴人因妨害兵役案件，不服本院簡易庭97年度簡字第4302
號，中華民國97年11月26日第一審刑事簡易判決（檢察官聲請簡
易判決處刑案號：臺灣臺北地方法院檢察署97年度偵緝字第2158
號），提起上訴，本院管轄之第二審合議庭判決如下：
    主  文
上訴駁回。
    事實及理由
一本院審理結果認為，原審對上訴人即被告甲○○論罪科刑之判
  決，認定事實、適用法律及量刑各方面都很適當，應該維持，
  並引用第一審簡易判決書所載之事實、證據、理由及適用之法
  條（如附件）。
二被告上訴意旨略以：其於民國97年間並未實際居住於戶籍地即
  臺北縣新店市○○路18巷14號，亦未居住於起訴書所載臺北縣
  汐止市○○路○ 段263 號9 樓，離營前係居住於臺北縣內湖區
  ○○路109 巷1 弄1 號2 樓，其知道召集令會按照戶籍地寄送
  ，因為當時房東不同意其將戶籍遷入，後備司令部的承辦人說
  不會寄送到另外陳報的住所云云。
三本院認為：按後備軍人依後備軍人管理規則第6 條所定管理事
  項，於戶籍遷出遷入或住址變更時有申報之義務，該規則第7
  條第2 款定有明文，被告亦自陳知悉召集令均依照戶籍地寄送
  。則其既知悉向後備軍人單位詢問變更送達地址之可能性，自
  亦可前往戶籍所在地轄區之警察機關查詢召集令送達情形，或
  向相關後備軍人單位詢問召集時間、地點，甚至親自前往受領
  召集令，以便按時接受教育召集，變通之方式繁多，其卻選擇
  置之不理，任令召集令無法送達，參以被告前於95年間同因於
  居住處所遷移時，無故不依規定申報，致使召集令無法送達，
  經臺灣士林地方法院以95年度士簡字第1498號判決判處有期徒
  刑3 月，緩刑3 年等情，有臺灣高等法院被告前案紀錄表在卷
  可憑，其主觀上有避免召集之意圖自明，本件上訴為無理由，
  應予駁回。
四被告經合法傳喚，無正當理由不到庭者，依刑事訴訟法第455
  條之1 第3 項、第371 條之規定，不待其陳述，逕行判決。
五適用之法條：刑事訴訟法第455 條之1 第3 項、第371 條、第
  373 條、第368 條。
本案經檢察官沈志成到庭執行職務
中    華    民    國    98    年    12    月    15    日
                    刑事第15庭  審判長法  官  廖紋妤
                                      法  官  黃桂興
                                      法  官  邱蓮華
上正本證明與原本無異。
不得上訴。
                                      書記官  葉宜玲
中    華    民    國    98    年    12    月    15    日
本件不得上訴。
附錄論罪科刑法條
妨害兵役治罪條例第6條
意圖避免教育召集或勤務召集，而有下列行為之一者，處3 年以
下有期徒刑：
一、捏造免役、除役、轉役或免除召集原因者。
二、毀傷身體者。
三、拒絕接受召集令者。
四、應受召集，無故逾應召期限2日者。
五、使人頂替本人應召者。
無故不參加點閱召集，或意圖避免點閱召集，而有前項第1 款至
第3 款及第5 款行為之一者，處1 年以下有期徒刑、拘役或科新
臺幣9萬元以下罰金。
國民兵為避免應召集輔助軍事勤務犯第1 項之罪者，處3 年以下
有期徒刑。
妨害兵役治罪條例第10條
後備軍人意圖避免召集處理有下列行為之一者，處1 年以下有期
徒刑、拘役或科新臺幣9萬元以下罰金：
一、離營歸鄉無故不依規定報到，或重複申報戶籍者。
二、拒絕依規定調查，或體格檢查不到者。
三、居住處所遷移，無故不依規定申報者。
國民兵犯前項第3 款之罪者，處6 月以下有期徒刑、拘役或科新
臺幣3萬元以下罰金。
後備軍人犯第1 項之罪或國民兵犯前項之罪，致使召集令無法送
達者，以意圖避免召集論；分別依第5 條或第6 條科刑。

司法院資訊處製作；財團法人民間司法改革基金會備份。
